臺灣臺南地方法院刑事判決　　　　　　　100年度訴字第582號
公　訴　人　臺灣臺南地方法院檢察署檢察官
被　　　告　郭泰勝
上列被告因違反毒品危害防制條例案件，經檢察官提起公訴（10
0年度毒偵字第854號），被告於審理期日就被訴事實為有罪陳述
，本院聽取當事人之意見後，經合議庭裁定進行簡式審判程序，
並判決如下：
    主  文
郭泰勝施用第一級毒品，累犯，處有期徒刑拾月。
    事  實
一、郭泰勝前曾因施用毒品案件，經臺灣臺南地方法院以88年度
    毒聲字第552號裁定送觀察、勒戒後，因認無繼續施用毒品
    之傾向，於民國88年3月15日執行完畢釋放出所，並經臺灣
    臺南地方法院檢察署檢察官為不起訴處分確定，復於受前揭
    觀察、勒戒執行完畢並釋放後之5年內，再因施用毒品案件
    ，經同院以89年度毒聲字第1131號裁定送觀察、勒戒，由臺
    灣高等法院臺南分院以89年度毒抗字第187號裁定駁回抗告
    確定而執行後，認無繼續施用毒品之傾向，於91年2月27日
    ，經臺灣臺南地方法院檢察署檢察官以90年度毒偵字第1840
    號不起訴處分確定。且其前並有施用毒品、詐欺、竊盜等前
    科，最近1次係因施用毒品案件，經本院以98年度訴字第7號
    判決各判刑並定應執行刑為有期徒刑1年4月，並經臺灣高等
    法院臺南分院以98年度上訴字第388號判決駁回上訴確定，
    甫於99年10月25日縮刑期滿執行完畢。詎猶不知悔改，復基
    於施用第一級毒品海洛因之犯意，於99年12月28日20時許，
    在臺南市○○區○○村○○街18號其住處內，以針筒（未據
    扣案）注射之方式，施用第一級毒品海洛因1次。嗣於99年
    12 月30日上午11時20分許，經警採尿後，檢驗結果呈鴉片
    類陽性反應，始悉上情。
二、案經臺南市政府警察局麻豆分局移請臺灣臺南地方法院檢察
    署檢察官偵查起訴。
    理  由
一、本件被告郭泰勝所犯為死刑、無期徒刑、最輕本刑為三年以
    上有期徒刑以外之罪，亦非屬高等法院管轄之第一審案件，
    其於準備程序進行中，先就被訴事實為有罪之陳述，經法官
    告知簡式審判程序之旨，並聽取公訴檢察官之意見後，依刑
    事訴訟法第273條之1第1項、第273條之2等規定，裁定由受
    命法官獨任進行簡式審判程序，且不受同法第159條第1項、
    第161條之2、第161條之3、第163條之1及第164條至第170條
    所規定證據能力認定及調查方式之限制，合先敘明。
二、前開事實，業經被告郭泰勝於本院審理時自白不諱，而被告
    於99年12月30日上午11時20分許，經其同意後為警所採集之
    尿液，經送往臺灣檢驗科技股份有限公司以酵素免疫分析法
    EIA 篩檢及氣相層析質譜儀GC／MS檢驗之結果，確呈現嗎啡
    之陽性反應，此有臺灣檢驗科技股份有限公司濫用藥物檢驗
    報告、毒品犯罪嫌疑人尿液採驗作業管制紀錄清冊各1份附
    卷可稽（警卷第6、7頁參見）。按海洛因係由嗎啡經化學合
    成而製得，經施用進入人體後，因代謝而分解又生成嗎啡，
    因此施用海洛因後，由尿液檢驗結果仍為嗎啡反應。是以，
    被告自白施用第一級毒品海洛因1次，而其採尿化驗之結果
    亦呈現施用海洛因後之代謝物即嗎啡陽性反應，乃屬科學上
    合理之現象，足認被告前揭任意性之自白核與事證相符，應
    堪予採信。
三、復按92年7月9日修正公布、93年1月9日施行之毒品危害防制
    條例第20條、第23條將施用毒品之刑事處遇程序，區分為「
    初犯」及「5年內再犯」、「5年後再犯」；依其立法理由之
    說明：「初犯」，經觀察、勒戒或強制戒治後，應為不起訴
    處分或不付審理之裁定，經觀察、勒戒或強制戒治執行完畢
    釋放後，「5年內再犯」者，因其再犯率甚高，原實施之觀
    察、勒戒及強制戒治既已無法收其實效，爰依法追訴或裁定
    交付審理，至於經觀察、勒戒或強制戒治執行完畢釋放後，
    「5年後再犯」者，前所實施之觀察、勒戒或強制戒治已足
    以遮斷其施用毒品之毒癮，為期自新及協助其斷除毒癮，仍
    適用「初犯」規定，先經觀察、勒戒或強制戒治之程序。從
    而依修正後之規定，僅限於「初犯」及「5年後再犯」2種情
    形，始應先經觀察、勒戒或強制戒治程序；倘被告於5年內
    已再犯，經依法追訴處罰，縱其第3次（或第3次以上）再度
    施用毒品之時間，在初犯經觀察、勒戒或強制戒治執行完畢
    釋放5年以後，已不合於「5年後再犯」之規定，且因已於「
    5年內再犯」，顯見其再犯率甚高，原實施觀察、勒戒或強
    制戒治，已無法收其實效，即應依該條例第10條處罰，至第
    3次（或第3次以上）施用毒品之時間，是否宜有期間限制？
    以多久為適宜？則分屬刑事政策、專門醫學之範圍，非審判
    機關所能決定，有待循立法途徑解決（最高法院95年5月9日
    95年度第7次刑事庭會議決議及97年9月9日97年度第5次刑事
    庭會議決議意旨參照）。查本件被告前曾因施用毒品案件，
    經本院裁定令入勒戒處所施以觀察、勒戒，於88年3月15日
    因無繼續施用傾向執行完畢並釋放出所，嗣於5年內，又因
    施用毒品案件，再經法院裁定令入勒戒處所施以觀察、勒戒
    ，此有臺灣高等法院被告前案紀錄表1份附卷可按，是本件
    被告雖係於受上開觀察、勒戒執行完畢並釋放後之5年後，
    再犯本件毒品危害防制條例第10條第1項之罪，惟因前述5年
    內曾另再犯施用毒品罪名而屬3犯以上，依法仍應予以追訴
    處罰。故而，本件事證明確，被告犯行堪以認定。
四、本件核被告所為，係犯毒品危害防制條例第10條第1項之施
    用第一級毒品罪。又被告持有第一級毒品海洛因並進而施用
    ，其持有之低度行為應為施用之高度行為所吸收，不另論罪
    。再查，被告前有如犯罪事實欄之論罪科刑紀錄，並於99年
    10月25日縮刑期滿執行完畢，此亦有臺灣高等法院被告前案
    紀錄表1份附卷足憑，故被告於受徒刑執行完畢後，5年內故
    意再犯本件有期徒刑以上之罪，依刑法第47條第1項規定，
    為累犯，應依法加重其刑。此外，本件並無因被告供出毒品
    來源因而查獲其他正犯或共犯之情形，有本院公務電話紀錄
    表1份在卷可稽（本院卷第11頁參見），是並無毒品危害防
    制條例第17條第1項之適用，亦併此敘明。茲審酌被告前曾
    因施用毒品經法院送觀察、勒戒、判處徒刑並均執行完畢後
    ，卻仍不思戒絕毒癮、革除惡習，顯未能深切悔改並記取教
    訓，惟念及被告施用毒品之犯行，在本質上乃屬自我戕害身
    心健康之行為，及其犯後尚知坦承犯行，態度良好，兼衡其
    為國中畢業，目前有正當職業、未婚等一切情狀，量處如主
    文所示之刑，以資懲戒。另公訴檢察官當庭具體請求判處被
    告有期徒刑1年2月，尚嫌過重，併此敘明。又被告持以犯本
    罪所用之注射針筒，因未據扣案，且經被告當庭供稱已於施
    用完畢後丟棄等語（本院卷第20頁參見），是無證據證明尚
    屬存在，爰不另為沒收之諭知。
五、據上論斷，應依刑事訴訟法第273條之1第1項、第299條第1
    項前段，毒品危害防制條例第10條第1項，刑法第11條前段
    、第47條第1項，判決如主文。
本案經檢察官王誠到庭執行職務。
中    華    民    國   100    年    7     月    21    日
                  刑事第六庭  法  官  林臻嫺
以上正本證明與原本無異。
如不服本判決應於收受本判決後10日內向本院提出上訴書狀，並
應敘述具體理由。其未敘述上訴理由者，應於上訴期間屆滿後20
日內向本院補提理由書狀（均須按他造當事人之人數附繕本）「
切勿逕送上級法院」。
                              書記官  洪培綺
中    華    民    國   100    年    7     月    22    日
附錄本案論罪科刑法條全文：
毒品危害防制條例第10條第1項
施用第一級毒品者，處 6 月以上 5 年以下有期徒刑。